【裁判字號】    97,上訴,3028
【裁判日期】    970723
【裁判案由】    毒品危害防制條例
【裁判全文】
臺灣高等法院刑事判決                97年度上訴字第3028號
上  訴  人
即  被  告  甲○○
上列上訴人因違反毒品危害防制條例案件，不服臺灣板橋地方法
院97年度訴字第1507號，中華民國97年5 月28日第一審判決（起
訴案號：臺灣板橋地方法院檢察署97年度毒偵字第1340號），提
起上訴，本院判決如下：
    主  文
上訴駁回。
    理  由
一、按依刑事訴訟法第350條、第361條、第362條、第367條規定
    ，不服地方法院之第一審判決而上訴者，須提出上訴書狀，
    並應敘述具體理由，為上訴必備之程式。倘所提出之書狀未
    敘述上訴理由，或僅曾以言詞陳述上訴理由者，均應於上訴
    期間屆滿後20日內補提理由書於第一審法院。第一審法院經
    形式審查，認逾期未補提上訴理由者，應定期間先命補正；
    逾期未補正者，為上訴不合法律上之程式，應以裁定駁回。
    又雖已提出上訴理由，但所提非屬具體理由者，則由第二審
    法院以上訴不合法律上之程式，判決駁回。而所謂具體理由
    ，必係依據卷內既有訴訟資料或提出新事證，指摘或表明第
    一審判決有何採證認事、用法或量刑等足以影響判決本旨之
    不當或違法，而構成應予撤銷之具體事由，始克當之（例如
    ：依憑證據法則具體指出所採證據何以不具證據能力，或依
    憑卷證資料，明確指出所為證據證明力之判斷如何違背經驗
    、論理法則），若僅泛言原判決認定事實錯誤、違背法令、
    量刑失之過重或輕縱，而未依上開意旨指出具體事由，或形
    式上雖已指出具體事由，然該事由縱使屬實，亦不足以認為
    原判決有何不當或違法者（例如：對不具有調查必要性之證
    據，法院未依聲請調查亦未說明理由，或援用證據不當，但
    除去該證據仍應為同一事實之認定），皆難謂係具體理由，
    俾與第二審上訴制度旨在請求第二審法院撤銷、變更第一審
    不當或違法之判決，以實現個案救濟之立法目的相契合，並
    節制濫行上訴（最高法院97年度臺上字第892 號判決要旨參
    照）。
二、查原判決係認定：被告甲○○前因施用毒品案件，經送觀察
    、勒戒後，認無繼續施用毒品之傾向，於民國95年12月15日
    出所，並經不起訴處分確定；另因竊盜案件，經判處有期徒
    刑3月，減為有期徒刑1月15日確定，於96年10月25日執行完
    畢。猶不知悔改，基於施用第一級毒品海洛因（下稱海洛因
    ）犯意，於97年1月25日上午10時許在臺北縣淡水鎮117巷40
    號之住處（起訴書誤載為於96年1 月25日接受採尿時起回溯
    前26小時內之某時在不詳地點），以將海洛因摻水放置於針
    筒後注入體內之方式施用1 次，嗣同日22時30分許左右，在
    臺北縣蘆洲市○○街33號前為警查獲，並當場扣得海洛因1
    包（淨重0.06公克），經警將對甲○○所採集之尿液送驗結
    果，係呈嗎啡陽性反應，而悉上情。並以上開事實，業據被
    告於原審坦承不諱，且有臺灣檢驗科技股份有限公司97年2
    月12日編號CH/2008/11023 號濫用藥物檢驗報告及臺北縣政
    府警察局蘆洲分局查獲涉嫌違反毒品危害防制條例案件毒品
    初步鑑驗報告單附卷可稽，被告犯行堪以認定。因認被告所
    為，係犯毒品危害防制條例第10條第1 項之施用第一級毒品
    罪，同時審酌被告前已有觀察勒戒之毒品執行記錄，仍無視
    於毒品對於自身健康之戕害及國家對於杜絕毒品犯罪之禁令
    ，再犯本件，惟考量其尚無施用毒品後經法院判處徒刑之罪
    刑紀錄，且施用毒品者均具有相當程度之生理成癮性及心理
    依賴性，戒除不易，犯罪心態與一般刑事犯罪之本質不同，
    非難性較低，暨衡以施用毒品之動機、犯罪後坦承犯行之態
    度，並自承現已至北投國軍醫院接收美沙冬治療等一切情狀
    ，量處有期徒刑7月。
三、本件上訴人即被告甲○○不服原審判決，提起上訴，上訴狀
    理由記載略稱：（一）上訴人甲○○係犯毒品危害防制條例
    業經板橋地方法院刑事判決有期徒刑7月（97年度訴字第150
    7 號），為不服刑事判決，現於法定期間內提出上訴。（二
    ）觀94年度4月8日於立法院院會三讀通過毒品危害防制條例
    第2、14 條修正案，減害療法法制化，未來海洛因毒品犯使
    用美沙冬療法的戒治期間檢方可緩起訴處分，依修正條文，
    未來初犯，五年內再犯施用第一級毒品罪者都可由檢察官為
    附帶命其完成戒癮治療之緩起訴處分，至於戒癮治療完成的
    標準和治療實施方法由行政院定之，新條文修正，檢察官認
    有必要仍可先不追訴其刑責，予以戒癮、治療，並緩起訴處
    分。（三）被告犯本件毒品危害防制條例案件後，內心深感
    後悔，已自費至國軍北投醫院參加減害計劃美沙冬替代療法
    ，經由醫院專業醫師治療已戒除毒癮，然今政府正全面大力
    推行減害計劃美沙冬替代療法來治療毒癮，而立法也通過毒
    品緩起訴處分，由於在諸多案件中被告均被裁定緩起訴處分
    ，給予自新機會，更何況被告在治療中非常後悔自己行為，
    且已戒除毒癮，爰請准予上訴，或改判緩起訴處分，繼續治
    療等語。惟依被告上訴理由書所載，僅泛稱現已知所悔悟，
    並參加美沙冬替代療法，然未提出確已參加美沙冬治療，並
    已戒除施用毒品惡習之事證；且原審於量刑時業已審酌被告
    「自承現已至北投國軍醫院接受美沙冬治療」之事實。被告
    上訴，猶執業已參加美沙冬替代療法，請求宣告緩刑，顯未
    依據卷內既有訴訟資料或提出新事證，指摘或表明原審判決
    有何採證認事、用法或量刑等足以影響判決本旨之不當或違
    法，構成應撤銷之具體事由。依上開判決意旨，本件上訴不
    合上訴之法定要件，應予駁回，並不經言詞辯論為之。
據上論斷，應依刑事訴訟法第367條前段、第372條，判決如主文
。
中    華    民    國    97    年    7     月    23    日
            刑事第四庭    審判長法  官  沈宜生
                                法  官  周煙平
                                法  官  陳國文
以上正本證明與原本無異。
如不服本判決，應於收受送達後十日內向本院提出上訴書狀，其
未敘述上訴之理由者並得於提起上訴後十日內向本院補提理由書
（均須按他造當事人之人數附繕本）。
                                書記官  楊麗娟
中    華    民    國    97    年    7     月    23    日


司法院資訊處製作；財團法人民間司法改革基金會備份。
